# 数据结构

**数据框是一种特殊的列表 ，列表是一种非常宽松的数据结构**

## 向量
向量循环
```{r}
1 : 10 +  1 : 2
1 : 10 +  1 : 3
```

均匀分布runif
```{r}
# R 语言正确写法
a <- runif(100)  # 生成 100 个随机数

a > 50
```

## 列表
```{r}
x <- c(7, 9, 2, NA, 83, NA)
x[c(1,5,3)]
x[c(2,2)]
x[c(-1,-4)]
x[c(!is.na(x))] #不是NA all non-missing values
a = x[c(is.na(x))]  # is.na(x) 返回的本身就是一个逻辑向量（TRUE/FALSE），可以直接用来索引，不需要再用 c() 包裹。加上 c() 不会报错，但属于画蛇添足。
length(x)
sum(is.na(x))
x[x %% 2 == 0]
```

```{r}
# --- 向量部分 ---
x <- c(7, 9, 2, NA, 83, NA)

# 提取第 1, 5, 3 个元素
x[c(1, 5, 3)] 

# 提取第 2 个元素两次
x[c(2, 2)] 

# 剔除第 1 和第 4 个元素 (负索引表示删除)
x[c(-1, -4)] 

# 提取非 NA 的值 (去掉了多余的 c())
x[!is.na(x)] 

# 提取 NA 的值 (去掉了多余的 c())
a <- x[is.na(x)] 

# 计算长度和 NA 个数
length(x)
sum(is.na(x))

# 【关键修正】取模运算 %% 中间不能有空格
x[x %% 2 == 0] 


# --- 列表部分 ---
# 定义列表
a_list <- list(
  e = 1:3, 
    b = "a string", 
      c = pi, 
        d = list(-1, -5)
        )

        # 访问列表元素
        a_list[1]      # 返回一个子列表 (包含第一个元素)
        a_list[[1]]    # 返回第一个元素的具体内容 (向量 1, 2, 3)

        # 查看结构
        str(a_list[1])     # 显示这是一个 list
        str(a_list[[1]])   # 显示这是一个 int 向量
```

分开来就是两个向量
```{r}
a <- list(e = 1:3 ,b = "a string", c = pi, d = list(-1,-5))
a[1]
a[[1]]
str(a[1])
str(a[[1]])

a[4]
a[[4]]
str(a[4])
str(a[[4]])

a["d"]  # 在 a["d"] 和 a[["d"]] 中，引号 "d" 表示你要用“列名”（或元素名）来提取，而不是用数字位置。
a[["d"]]
a$d

str(a)
str(a[4][1])
str(a[4][[1]])
str(a[[4]][1])
str(a[[4]][[1]])
```

**一个方括号就是一个创建列表的函数两个会深入提取元素**

## 数据框

```{r}
patientid <- c(1L,2L,3L,4L)
age <- c(22,38,43,26)
diabetes <- c("type1","type2","type3","type4")
status <- c("poor","improved","excellent","poor") # 创建四个向量，int,num,chr,chr
patientdata <- data.frame(patientid, age, diabetes, status) #整合，数据框每列一个向量
class(patientdata)
patientdata  # print
patientdata[3] # get the 3rd column,return data frame format
patientdata[[3]] # get the 3rd column content , return vector format
str(patientdata[[3]]) # vector ,chr content ,length4
patientdata[3][2] # 3rd column then 2nd col, don't exit
patientdata[[3]][2] # 3rd col content (vecor), then 2nd element 
patientdata[3][[2]] #3rd col (df), then no 2nd col
patientdata[3][2,1] # 3rd col(df), then choose 2nd row 1st col
patientdata[[3]][[2]] # 3rd col content, then choose 2nd element
nrow(patientdata)
ncol(patientdata)
patientdata$age
patientdata[patientdata$status == "poor",] # =, == 有什么区别
patientdata
names(patientdata)
```


| 代码写法 | 含义 | 返回类型 | 记忆口诀 |
|----------|------|----------|----------|
| `df[1]` | 取第1列 | 数据框 (data.frame) | 无逗号，默认取列 |
| `df["name"]` | 取name列 | 数据框 (data.frame) | 单括号 + 名字 = 列框 |
| `df[[1]]` | 取第1列内容 | 向量 (vector) | 双括号，降维取内容 |
| `df[["name"]]` | 取name列内容 | 向量 (vector) | 双括号 + 名字 = 列内容 |
| `df[1, ]` | 取第1行 | 数据框 (单行) | 逗号在前，取行 |
| `df[, 1]` | 取第1列 | 向量 (vector) | 逗号在后，取列 |
| `df[1, 1]` | 取第1行第1列 | 单个值 | 行列都有，取单元格 |
| `df$name` | 取name列内容 | 向量 (vector) | 美元符号，快捷取列 |


| 代码写法 | 含义 | 返回类型 | 状态 |
|----------|------|----------|------|
| `patientdata[3]` | 取第 3 列（子集） | 数据框 (1 列) | ✅ 合法 |
| `patientdata[[3]]` | 取第 3 列（内容） | 向量 (4 元素) | ✅ 合法 |
| `patientdata[3][2]` | 在 1 列框中取第 2 列 | - | ❌ 报错 (无第 2 列) |
| `patientdata[3][[2]]` | 在 1 列框中取第 2 列内容 | - | ❌ 报错 (下标越界) |
| `patientdata[3][2,1]` | 在 1 列框中取第 2 行第 1 列 | 单个值 | ✅ 合法 |
| `patientdata[[3]][2]` | 取第 3 列向量后取第 2 元素 | 单个值 | ✅ 合法 |

```{r}
hero_name <- c("亚瑟", "妲己", "赵云", "鲁班七号", "安琪拉")
hero_role <- c("战士", "法师", "刺客", "射手", "法师")
max_hp <- c(3629, 2548, 3728, 2179, 2478)
attack <- c(172, 167, 168, 175, 165)
magic_power <- c(0, 320, 0, 0, 480)
armor <- c(188, 97, 158, 97, 97)
magic_resist <- c(97, 97, 97,97, 97)
move_speed <- c(500, 500, 500,500, 500)
need_items <- c(TRUE, TRUE,TRUE, TRUE, TRUE)
price_gold <- c(13888, 13888, 18888, 25888, 13888)
heroes <- data.frame(hero_name,
hero_role,
max_hp,
attack,
magic_power,
armor,
magic_resist,
move_speed,
need_items,
price_gold
)
heroes
heroes$hero_name
heroes["move_speed"]
heroes[["armor"]]
heroes[4]
heroes[[7]]
str(heroes)
heroes[2,] # 为什么带排头，就是定义向量时的名字，也就是每一列1名字
heroes[,3] # 返回不包含排头吗
heroes[3]  # 为什么带逗号不带逗号输出不一样，内容和形势与什么区别
heroes[4,] # 含义为提取第四个英雄的所有信息
heroes["attack"]
heroes[4]
heroes[[4]]
heroes$attack # 提取第四列即attack的所有数据，Q为什么用双括号和用字母返回的结果是一样的
# 用$也是输出原数据吗，不是数据框
heroes[heroes$attack > 170,] # 为什么输出所有英雄而不是符合要求的

heroes[c(1,2)]
heroes[c("hero_name", "hero_role")]

heroes[heroes$hero_role == "法师",]
heroes[heroes$max_hp > 3000 & heroes$hero_role == "战士",]
# 为什么不符合要求输出


─────────────────────────────────────────────────────────
# 挑战1：计算每个英雄的"坦克指数"（生命值+防御）
# ─────────────────────────────────────────────────────────
heroes$tank_index <- heroes$max_hp + heroes$armor + heroes$magic_resist #f赋值的时候就自动保存进变量

# 查看结果
heroes[, c("hero_name", "max_hp", "armor", "magic_resist", "tank_index")]

# ─────────────────────────────────────────────────────────
# 挑战2：找出坦克指数最高的英雄
# ─────────────────────────────────────────────────────────
heroes[which.max(heroes$tank_index), ]

# ─────────────────────────────────────────────────────────
# 挑战3：计算法师的平均法术强度
# ─────────────────────────────────────────────────────────
mage_heroes <- heroes[heroes$hero_role == "法师", ]
mean(mage_heroes$magic_power)

# ─────────────────────────────────────────────────────────
# 挑战4：按价格排序（从低到高）
# ─────────────────────────────────────────────────────────
heroes[order(heroes$price), ]

# ─────────────────────────────────────────────────────────
# 挑战5：添加性价比列（属性/价格）
# ─────────────────────────────────────────────────────────
heroes$cost_performance <- heroes$tank_index / heroes$price
heroes[, c("hero_name", "price", "tank_index", "cost_performance")]

# ─────────────────────────────────────────────────────────
# 挑战6：找出性价比最高的英雄
# ─────────────────────────────────────────────────────────
heroes[which.max(heroes$cost_performance), c("hero_name", "cost_performance")]


```

# 总结


## 一、数据框的双重身份
- **二维表**：由行和列组成，可用 `[行, 列]` 进行类似矩阵的索引。
- **列表**：每个元素是一列，可用列表索引方式（如 `[列]`、`[[列]]`、`$列名`）操作。

```{r}
heroes[2,1]
heroes[2]
```

理解这一双重性是正确使用索引的基础。

---

## 二、方括号 `[` 的两种用法

### 1. 带逗号：二维表索引（`[行, 列]`）
- 逗号分隔行和列，**必须同时指定行和列的位置**（可留空表示全部）。
- 返回值类型取决于所选内容的维度和 `drop` 参数：
  - 选择**单行**（如 `heroes[2, ]`）：结果始终是数据框（因为一行无法简化为原子向量）。
  - 选择**单列**（如 `heroes[, 3]`）：默认 `drop = TRUE`，返回**向量**（简化）。
  在 R 中，数据框本质上是由多个向量（列）组成的列表，各列的数据类型可能不同（如数值、字符、因子等）。当使用二维索引 `[行, 列]` 提取数据时：

- 选择单行：得到的是**该行在不同列上的取值，这些值可能来自不同类型的列**。例如，`heroes[2, ]` 包含英雄名字（字符）、生命值（数值）、攻击力（数值）等，无法将这些不同类型的数据合并为一个原子向量（原子向量要求所有元素类型相同）。因此，R 只能返回一个**数据框**（即使只有一行），保持各列的原始类型。

- 选择单列：该列本身就是一个原子向量（或因子），**所有元素类型一致**。因此，R 在默认 `drop = TRUE` 的情况下，可以安全地将其简化为向量，方便后续的数值计算或向量化操作。

**总结**：单行无法简化是因为行内元素类型可能不一致；单列可以简化是因为列内元素类型一致。这个设计保证了数据类型的完整性，也符合数据框的二维表特性。

  - 选择**多行多列**（如 `heroes[1:3, c(1,3)]`）：返回数据框。
  - 若要强制单列返回数据框，加 `drop = FALSE`：`heroes[, 3, drop = FALSE]`。

### 2. 无逗号：列表索引（`[列]`）
- 将数据框视为列表，用单方括号取子集，**始终返回数据框**（即使只选一列）。
  - 例如 `heroes[3]` 返回包含第三列的数据框。
  - 此方式适用于提取若干列并保持数据框格式，便于后续链式操作。

---

## 三、提取列的三种方式对比
| 方式                 | 语法示例                | 返回类型      | 适用场景                         |
|----------------------|-------------------------|---------------|----------------------------------|
| 二维表单列（默认）   | `heroes[, "attack"]`    | 向量          | 需要数值计算或绘图               |
| 二维表单列（强制框） | `heroes[, "attack", drop = FALSE]` | 数据框 | 希望保持表格结构                 |
| 列表索引（单括号）   | `heroes["attack"]`      | 数据框        | 提取列作为数据框子集             |
| 列表元素提取（双括号）| `heroes[["attack"]]`    | 向量          | 明确提取列内容，等价于 `$`       |
| `$` 运算符           | `heroes$attack`         | 向量          | 最简洁的提取列方式（按名字）     |

---

## 四、行筛选的正确写法
**必须使用带逗号的二维索引**，且逻辑条件放在行位置：
```{r}
heroes[heroes$attack > 170, ]                 # 正确
heroes[heroes$hero_role == "法师", ]          # 正确
heroes[heroes$max_hp > 3000 & heroes$hero_role == "战士", ]  # 正确
```

**错误写法（缺少逗号）**：  
`heroes[heroes$attack > 170]` 会被解释为按列索引，逻辑向量循环选取列，而非筛选行，结果完全不符合预期。

### 为什么会循环

当你在 R 中对数据框使用**无逗号**的方括号索引，例如 `heroes[逻辑向量]`，R 会将数据框视为一个**列表**（每个元素是一列），然后用该逻辑向量对列表进行子集操作。这时，R 会遵循**向量循环**规则：如果逻辑向量的长度小于列表的长度（即数据框的列数），R 会将逻辑向量**循环使用**，直到长度与列数相等，然后选取对应位置为 `TRUE` 的列。

- **列表索引的默认行为**：对列表使用单方括号 `[` 时，索引向量（无论是整数、字符还是逻辑）会被用来选取列表中的元素。对于逻辑向量，R 会将其**循环补齐**到与列表长度一致，这是 R 语言中向量运算的通用规则（如 `c(TRUE, FALSE) + 1:4` 也会循环）。
- **数据框的列数**：你的 `heroes` 数据框有 10 列，而逻辑向量 `heroes$attack > 170` 长度只有 5（因为数据框有 5 行）。因此，R 将这个长度为 5 的逻辑向量循环两次（10/5=2），得到一个长度为 10 的新逻辑向量，然后选取其中为 `TRUE` 的列。

#### 举例说明：
```{r}
heroes[heroes$attack > 170]                 # 错误
heroes[heroes$attack > 170, ]                 # 正确
# 结果为： TRUE FALSE FALSE  TRUE FALSE
```

循环两次后，用于列索引的逻辑向量变为：

```
 TRUE FALSE FALSE  TRUE FALSE   TRUE FALSE FALSE  TRUE FALSE
# 第1列 第2列 第3列 第4列 第5列  第6列 第7列 第8列 第9列 第10列

```{r}
heroes[heroes$attack > 170]
#会选取第 1、4、6、9 列（以及循环后对应的其他列，具体取决于原始向量的重复），而**行不受影响**，所以输出所有行，但只显示被选中的列。
```
---

### 为什么这样设计？
- **一致性**：R 中的向量循环规则广泛应用于各种运算（如算术运算、逻辑比较、索引等），使得代码更简洁。在数据框的列表索引中沿用此规则，保持了语言的一致性。
- **灵活性**：允许用户用简洁的方式选取列，例如 `heroes[c(TRUE, FALSE)]` 会循环选取奇数列。

---

### 如何正确进行行筛选？
要筛选满足条件的行，必须使用**带逗号的二维索引**，并将逻辑条件放在行位置：
```{r}
heroes[heroes$armor > 120, ]   # 正确：选取物理防御＞120的行
```
这里逻辑向量长度与行数一致（5行），且直接作用于行，无需循环，结果正确。

### 逻辑向量的产生
**所有的比较运算在 R 中都会产生逻辑向量**。  

无论你比较的是单个数值、向量、数据框的列，还是不同长度的对象，只要使用了比较运算符（如 `>`、`<`、`==`、`!=`、`>=`、`<=`），结果都会返回由 `TRUE` 和 `FALSE` 组成的逻辑值。即使是单个数值的比较，结果也是长度为 1 的逻辑向量。  

#### 举例说明
```{r}
5 > 3                # 返回 TRUE（长度为1的逻辑向量）
c(1, 2, 3) > 2       # 返回 FALSE FALSE TRUE
heroes$attack > 170  # 返回与 attack 列等长的逻辑向量
```

如果比较对象长度不同，R 会自动循环补齐，结果仍然是逻辑向量。若涉及缺失值 `NA`，结果对应位置也是 `NA`（逻辑型）。

逻辑向量是 R 中数据筛选、条件控制的基础，理解这一点有助于正确使用行筛选等操作。
---

### 产生

- 无逗号：数据框作为列表，逻辑索引会被循环以匹配列数，用于选取列。
- 有逗号：数据框作为二维表，逻辑索引作用于行，长度必须与行数一致（不会循环），用于筛选行。
理解这一区别，就能避免常见的“行筛选结果异常”的错误。



## 五、行名与列名的显示规则
- 返回数据框时：**列名（即原变量名）和行名（默认数字编号）都会显示**。
- 返回向量时：**列名消失，仅显示数值（可能附带行名作为元素名）**。
- 行名可以通过 `rownames()` 查看和修改，列名通过 `names()` 或 `colnames()` 操作。

```{r}
heroes[5]
heroes[[5]]
heroes[,5]
heroes[5,]
```

---

## 六、添加新列
使用 `$` 或 `[[]]` 赋值：
```r
heroes$tank_index <- heroes$max_hp + heroes$armor + heroes$magic_resist
```
- **新列长度必须与数据框行数一致**，否则会报错或循环利用（通常应避免）。
- 赋值后，新列成为数据框的一部分，可通过 `names(heroes)` 查看。

---

## 七、常见错误与调试
1. **对象不存在**：先运行创建数据框的代码，用 `exists("heroes")` 检查。
2. **列名拼写错误**：用 `names(heroes)` 查看准确列名，注意大小写。
3. **数据类型错误**：用 `str(heroes)` 检查列类型，数值列不能是字符型。
4. **行筛选漏逗号**：始终记得在条件后加逗号。
5. **混淆 `[` 与 `[[`**：`[` 返回子集（数据框或向量），`[[` 返回列内容（向量）。
6. **使用逻辑索引时长度不匹配**：确保逻辑向量长度等于行数，或使用 `%in%` 等安全操作。

---

## 八、设计理念总结
- **二维索引（有逗号）** 默认简化单列，是为了与矩阵行为一致，方便后续向量化计算。
- **列表索引（无逗号）** 默认保持数据框结构，是为了与列表子集行为一致，便于列操作。
- R 的这种设计兼顾了两种数据结构，虽然初学容易混淆，但掌握后能灵活运用。

---

## 九、实用建议
- 如果你想要**提取一列用于计算**：用 `heroes$attack` 或 `heroes[, "attack"]`。
- 如果你想要**保留列作为数据框的一部分**：用 `heroes["attack"]` 或 `heroes[, "attack", drop = FALSE]`。
- 进行**行筛选**时：始终写成 `heroes[条件, ]`。
- 创建新列：用 `$` 或 `[[` 赋值。
- 遇到意外结果时，先用 `class()` 查看返回类型，再用 `str()` 检查结构。



